臺灣臺中地方法院民事判決　　　　　　　　九十三年度訴字第一八九０號
　　原　　　告　甲○○
　　訴訟代理人　乙○○
　　被　　　告　丙○○
右當事人間請求損害賠償事件，於中華民國九十三年十一月二十三日言詞辯論終結，
本院判決如左：
    主      文
被告應給付原告新台幣壹拾柒萬伍仟零玖拾肆元，及自民國九十三年八月十八日起，
至清償日止，按年息百分之五計算之利息。
原告其餘之訴駁回。
本判決第一項原告勝訴部分，得假執行；被告如以新台幣壹拾柒萬伍仟零玖拾肆元，
為原告預供擔保後，得免為假執行。
原告其餘假執行之聲請駁回。
訴訟費用由被告負擔百分之二十五；餘由原告負擔。
    事實及理由
甲、程序方面：本件被告未於言詞辯論期日到場，核無民事訴訟法第三百八十六條各
    款所列情形，爰依原告之聲請，由其一造辯論而為判決。
乙、實體部分：
一、本件原告起訴主張：被告於民國（下同）九十二年十月三十日上午五時四十分許
    ，駕駛車牌號碼Ｙ七─八九五號小貨車，由台中縣豐原市○○路，由東勢往豐原
    方向行駛，途經台中縣豐原市○○路與豐東路之交岔路口，竟疏未注意貿然違規
    左轉進入豐東路，適原告駕駛車號ＰＴ六─０八號機車往東勢直行，於該交岔路
    口遭被告過失撞及，致原告受有骨盆骨折、第十二胸椎壓迫性骨折等傷害。原告
    就此車禍事件，並無任何過失而受有損害，爰請求被告賠償：（一）醫藥費：新
    台幣（下同）一十萬元。（二）精神慰撫金：原告因被告過失受有前述傷害，經
    診斷遺有顯著運動傷害，行動不便，需人照顧日常生活，精神受有極大之痛苦，
    為此請求被告賠償慰撫金六十萬元等語。並聲明：被告應給付原告七十萬元，及
    自起訴狀繕本送達翌日（即九十三年八月十八日）起，至清償日止，按年息百分
    之五計算之利息，且陳明願供擔保請准宣告假執行。
二、被告則以：原告已領強制汽車責任保險之保險金，且原告花費之醫藥費僅四萬餘
    元，其願意賠償原告三至五萬元，案發當時有四輛車一起左轉，其所駕駛之車輛
    排在第二部，因前面車擋住視線，沒有看見原告機車，但沒有闖紅燈，其駕駛之
    車輛右側遭原告過失所撞及，其教育程度為國中畢業，平日在市場打零工收入每
    月一、二萬元，屬單親家庭有小孩需照顧等語置辯。並聲明：原告之訴及假執行
    之聲請均駁回，如受不利益之判決，願供擔保請准宣告免為假執行。
三、本件原告主張：被告於九十二年十月三十日上午五時四十分許，駕駛車牌號碼Ｙ
    七─八九五號小貨車，由台中縣豐原市○○路，由東勢往豐原方向行駛，途經台
    中縣豐原市○○路與豐東路之交岔路口，於左轉進入豐東路，適原告駕駛車號Ｐ
    Ｔ六─０八號機車往東勢直行，於該交岔路口遭被告過失撞及，致原告受有骨盆
    骨折、第十二胸椎壓迫性骨折等傷害之事實，為被告所不爭執，並有原告所提之
    澄清醫院診斷證明書、中國醫藥大學附設醫院診斷證明書、長庚紀念醫院診斷證
    明書、衛生署豐原醫院診斷證明書各一份在可參，雖被告辯稱：其左轉時遭原告
    機車撞及小貨車右側云云，惟查：案發時原告係綠燈直行，被告則係等待綠燈左
    轉，為兩造所不爭執，按本件原告之機車係直行，被告小貨車係左轉，被告上開
    被撞擊之辯詞如屬真實，則其小貨車遭原告機車攔腰撞擊，原告之機車應係停置
    在撞擊點現場附近，惟參諸本院調閱之九十三年度豐交簡字第一五七號刑事卷宗
    ，該卷附之現場圖，兩造車輛撞擊處，在豐勢路、豐東路交岔路口（路口南北寬
    約十四公尺，中心處約七公尺處）往北約四公尺位置，該位置就原告而言，其機
    車已進入交岔路口約十公尺，即已過交岔路口中心位置約三公尺處；又參諸現場
    調查表，其記載兩車撞擊部分，原告機車為左側，被告小貨車則為車頭，且現場
    圖上有記載機車撞擊後，產生刮地痕約九點二公尺，而該刮地痕係往東北延伸，
    顯見原告遭撞擊後，機車往東北方向拖行無誤，是本件肇事原告之機車已通過交
    岔路口中心點，依原告受損部分為機車左側，且其遭撞擊後往東北拖行之事實觀
    之，其機車應係行進間遭外力從左側撞擊，以致原告機車倒地後依物理動力現象
    ，而往右側之東北方拖行無誤，是被告辯稱：其係遭原告攔腰撞擊其小貨車右側
    ，顯非可採。再者，依現場照片所示，系爭肇事交岔路口現場，開闊無遮蔽物，
    於當時原告本為綠燈直行，其比被告先行進入交岔路口，被告於左轉時，竟緊跟
    前車而未及注意原告機車，顯見被告左轉時，並未注意燈號，只是跟車左轉，以
    致於未能注意正在通過之原告機車，因而發生肇事，是被告違規左轉以致於撞擊
    原告機車，為本件肇事之原因，應可認定，是被告辯稱：本件肇事係原告撞擊其
    小貨車右側與有過失云云，應無可採。另本件被告於案發時，係未依照號誌左轉
    闖紅燈肇事之犯罪事實，亦經本院刑事庭判處罪刑確定，復有本院九十三年度豐
    交簡字第一五七號刑事判決一份在卷可參，查核屬實，是原告上開主張，堪信為
    真實。
四、按汽車行至交岔路口其行進及轉彎應遵守燈光號誌。道路交通安全規則第一百零
    二條第一項第一款定有明文。本件被告駕車自應注意上述道路交通安全規定，且
    參諸卷附上開刑事判決道路交通事故調查表所載，本件事故發生時天氣為晴天，
    日間自然光線，路面乾燥、無缺陷，且為直路亦無障礙物，視距良好，有道路交
    通事故調查表附卷可考，依其狀況，又非不能注意，竟疏不注意違反規定未遵守
    號誌轉彎，因而肇事，致人受傷，被告顯有過失。被告過失行為與原告之受傷間
    ，有相當因果關係，堪以認定。故原告主張被告應負損害賠償之責任，於法有據
    。
五、次按因故意或過失，不法侵害他人之權利者，負損害賠償責任；汽車、機車或其
    他非依軌道行駛之動力車輛，在使用中加損害於他人者，駕駛人應賠償因此所生
    之損害；不法侵害他人之身體、健康、名譽、自由、信用、隱私、貞操，或不法
    侵害其他人格法益而情節重大者，被害人雖非財產上之損害，亦得請求賠償相當
    之金額，民法第一百八十四條第一項、第一百九十一條之二前段、第一百九十五
    條各訂有明文。本件原告據此就被告之過失侵權行為，而請求之各項損害賠償，
    茲分別審酌如下：
（一）醫療費部分：本件原告因系爭肇事而就醫，計支出醫藥費四萬三千五百一十二
      元（其中澄清醫院部分為四千一百三十六元、中國醫藥大學附設醫院部分為四
      千二百五十八元、長庚紀念醫院部分為三萬一千一百二十六元、衛生署豐原醫
      院部分為三千九百九十二元），有上開醫院回函四份在卷可參，是原告請求被
      告賠償醫藥費，於四萬三千五百一十二元之範圍內，為有理由，惟原告逾此範
      圍部分之請求，則無理由。
（二）精神慰撫金部分：本件原告身體因被告過失撞及而受傷長期就醫，並致使輕度
      肢障行動不便，其受有痛苦，自屬非小，本院審酌原告上開所受之傷勢，及原
      告教育程度為國小，有土地多筆資產約五百餘萬元（參卷附原告財產歸賦資料
      ），被告教育程度為國中，目前在市場打零工，月入一至二萬元，名下無不動
      產（參卷附被告財產歸賦資料）等兩造之社會身分、地位、經濟狀況，認原告
      請求被告賠償精神慰撫金六十萬元，尚屬過高，應以二十萬元為適當，逾此部
      分，自難准許。
（三）基上，原告因本件車禍得向被告請求賠償之財產及非財產上損失合計為二十四
      萬三千五百一十二元。
六、再按保險人依本法規定給付之保險金，視為加害人或被保險人損害賠償金額之一
    部分，加害人或被保險人受賠償請求時得扣除之，強制汽車責任保險法第三十條
    定有明文。本件原告因系爭事故，業已領取六萬八千四百一十八元強制汽車責任
    保險金之事實，有原告所提存摺交易紀錄一份在卷可參，且被告未予爭執，是依
    上開規定原告請求被告賠償，該保險金自應依法扣除，是本件被告應賠償原告之
    金額為一十七萬五千零九十四元（243512元減68412元）。從而，原告依上述侵
    權行為損害賠償之法律規定，請求被告應給付原告一十七萬五千零九十四元，為
    有理由，應予准許；原告逾此部分之請求，為無理由，應予駁回。
七、本判決原告勝訴部分，所命被告給付之金額未逾五十萬元，爰依職權宣告假執行
    。被告就此部分陳明願供擔保請准宣告免為假執行，經核無不符，爰酌定相當擔
    保金，併准許之。至於原告敗訴部分，其假執行之聲請失所附麗，應予駁回。
丙、訴訟費用負擔及假執行宣告之依據：民事訴訟法第七十九條、第三百八十九條第
    一項第五款、第三百九十二條第二項、第三項，判決如主文。
中　　　華　　　民　　　國　　九十三　　年　　　十二　　月　　二十一　　日
　　　　　　　　　　　　　　　　　台灣台中地方法院民事第三庭
~B法      官  王金洲
右為正本，係照原本作成。
如對本判決上訴，須於判決送達後二十日內向本院提出上訴狀（須附繕本）。
中　　　華　　　民　　　國　　九十三　　年　　　十二　　月　　二十一　　日
~B法院書記官
